臺灣彰化地方法院刑事判決　　　　　　 95年度交訴字第180號
公　訴　人　臺灣彰化地方法院檢察署檢察官
被　　　告　甲○○
　　　　　　　　　　之3、4樓.
上列被告因業務過失致死等案件，經檢察官提起公訴（95年度偵
字第8845號），被告於準備程序中自白犯罪，本院聽取當事人意
見後，裁定改依簡式審判程序判決如下：
    主  文
甲○○因業務過失致人於死，處有期徒刑壹年捌月。又駕駛動力
交通工具肇事，致人死亡而逃逸，處有期徒刑貳年貳月。應執行
有期徒刑年陸月。
    事實及理由
一、犯罪事實：
  (一)甲○○自民國（下同）95年6、7月間，任職於台中市○○路
    某應召站擔任司機工作（即俗稱馬伕），負責開車將應召女
    子送往客人指定之賓館，係以從事駕駛工作為業務之人。於
    95年9月19日凌晨3時許，駕駛登記於其女兒楊雅君名下所有
    之車牌號碼0273-HQ號自用小客車，搭載彭○○、陳○○二
    名應召女子，自台中市出發欲前往彰化縣員林鎮某客人指定
    之賓館，沿臺74線「中彰快速道路」由東往西行駛，於當日
    凌晨3時25分許，途經彰化縣花壇鄉○○○○○路與彰員路路
    口時，本應注意車前狀況，並隨時採取必要之安全措施，又
    汽車行駛至交岔路口，其行進應遵守燈光號誌之指示，不可
    闖越紅燈號誌，以及行車速度，應依規定行駛等規定。而依
    當時天候無雨，光線為夜間有照明，速限為時速70公里，該
    處道路型態為四叉路、道路鋪裝柏油，路面乾燥，無缺陷，
    亦無障礙物，視距良好，行車管制號誌正常狀態，依其智識
    、能力並無不能注意之情事，竟疏未注意車前狀況且隨時採
    取必要之安全措施，竟以時速約每小時110公里之速度高速
    行駛，且在未充分注意車前狀況之情形下，逕行闖越紅燈號
    誌。適有唐政雄於上開時、地，駕駛車牌號碼BK9-037號重
    機車，沿彰化縣花壇鄉○○路由南往北方向穿越該路口，甲
    ○○與唐政雄見狀均已閃避不及，致甲○○駕駛前揭自小客
    車左前車頭處，撞擊唐政雄駕駛之前揭重機車，導致唐政雄
    受力拋出，撞擊至前揭自小客車之車前擋風玻璃後彈落於地
    ，而受有頭部外傷、多發性外傷、顱內出血及氣血胸等傷害
    （於當日3時54分送抵秀傳紀念醫院前就已死亡）。
  (二)甲○○眼見發生嚴重車禍，車上之彭○○、陳○○亦提醒「
    對方人車倒地，要不要去察看一下？」，但甲○○僅下車察
    看自己車損情形，未察看唐政雄受傷情形，亦未加以救護或
    報警處理，隨即因為畏罪內心驚慌，在明知其已駕駛動力交
    通工具肇事致人傷亡之情況下，仍另行起意，駕車逃逸駛離
    現場，經路旁目擊者報警後，唐政雄因顱內出血、氣血胸，
    導致出血性休克，於同日凌晨3時許送醫途中，傷重不治死
    亡。甲○○逃逸後，將車輛駛往花壇鄉麥當勞（花壇鄉○○
    路○段354號）附近，通知友人先來將彭○○、陳○○載走，
    約於當日凌晨4時許，自己再將車輛駛往附近之美而潔汽車
    美容中心（彰化縣花壇鄉○○路○段242號）停放。警方接獲
    報案後，隨即四處搜尋，並在上述汽車美容中心找到肇事車
    牌號碼0273-HQ號自用小客車，並循線破獲上情。
二、認定事實之證據及理由：
  (一)被告甲○○於本院審理中，對上述事實坦白承認（惟被告曾
    於警訊中、偵查中爭執：當時中彰快速道路是閃光黃燈，不
    是紅綠燈云云，然經本院提示警局回函後，被告已不爭執闖
    紅燈之事實）。
  (二)證人彭○○、陳○○之95年9月21日警訊筆錄，證人彭○○
    95年9月28日偵查中結證，可以證明：被告行駛之速度很快
    ，感覺有時速100公里以上，被告有按喇叭及煞車，但仍然
    撞上機車，肇事後彭○○、陳○○均有提醒被告「對方人車
    倒地，要不要去察看一下？」，但甲○○不予回應，僅下車
    查看自己車輛受損情形後，隨即離開之事實。
  (三)被告95年9月20日（下午5時55分至7時15分）之第一份警訊
    筆錄、及證人李世仁95年9月21日警訊筆錄，可以證明：被
    告於肇事後，打2、3通電話給李世仁，要求其作偽證，被告
    並於第1次警訊中，謊稱當時車上載的是李世仁，李世仁突
    然氣喘發作，被告為了將李世仁送醫才離開現場，不是要肇
    事逃逸云云。然李世仁拒絕作偽證，並於警訊中供述被告於
    電話中苦苦哀求其作偽證之事實。
  (四)道路交通事故調查報告表(一)(二)、交通事故現場圖及現場照片
    24張、彰化縣警察局彰化分局95年11月29日彰警分五字第
    0950040120號函，可以證明：中彰快速道路與彰員路口，
    該路口之是紅綠燈，且24小時運作，事發當時運作正常。且
    依照片（警卷編號2）所示，中彰快速道路方向有紅綠燈，
    並非閃光黃燈。被告小客車左前車頭保險桿，因碰撞大幅
    損壞，掉落一片塑膠片於車禍現場，而經警方持該塑膠片在
    上述美而潔汽車美容中心（彰化縣花壇鄉○○路○段242號）
    外，尋得被告自小客車，比對保險桿與掉落之塑膠片吻合，
    有編號7照片附警卷可證。在後尾擾流翼上有被害人唐政
    雄血跡，被告小客車之左前擋風玻璃上呈現蜘蛛網狀之碎裂
    ，應為被害人頭部重擊所致（警卷照片編號2、3、6）。
    中彰快速道路由東往西方向行駛至肇事路口時，因呈現下坡
    狀態，極易超速，而當時正值深夜，車輛稀少，而被告承認
    以時速110公里行駛，與證人彭○○、陳○○之證述相符，
    且撞擊力量之大，連被害人機車之引擎都被撞斷掉落（警卷
    編號12），可見被告速度之快，應有超速事實。而被害人
    行駛之彰員路為兩線道鄉村○路，碰撞前被害人已經穿過東
    向（員林往台中）車道，到達路口中心位置，如果是被害人
    闖紅燈，衡情闖紅燈之機車騎士會左右張望一下，然後快速
    通過，如果被害人有稍微左右張望，就會發現有被告小客車
    快速駛來，也不至於肇致本件嚴重車禍。就是因為被告闖紅
    燈，被害人按一般綠燈行使，沒有提防到右方有人違規闖紅
    燈，所以才肇致本件車禍。
  (五)按禁止汽車闖越紅燈，亦為國民生活基本常識，道路交通管
    理處罰條例第53條規定亦有處罰規定。又按行車速度，應依
    速限標誌之規定，又駕駛人應注意車前狀況，並隨時採取必
    要之安全措施，道路交通安全規則第93條第1項、第94條第
    3項分別定有明文。被告於前揭時、地駕駛汽車，自應注意
    遵守上揭規定，且依上開道路交通事故調查報告表（一）之
    記載，當時天候無雨、夜間有照明、路面為乾燥之柏油路、
    無障礙物、視距良好，並無不能注意之情事，速限70公里，
    被告於應注意、能注意情況下，竟疏未注意遵守前開道路交
    通安全規則，超速闖紅燈，足證其就本件車禍事故之發生顯
    然具有過失無訛。
  (六)勘驗筆錄、驗斷書、相驗屍體證明書及秀傳紀念醫院法醫參
    考病例摘要各1紙，可證明被害人確因本件車禍受傷以致死
    亡一節。被害人之死亡係因本件車禍撞擊所致，是被告本件
    過失駕車肇事行為，與被害人死亡結果間，亦具有相當因果
    關係。綜上所述，本件事證明確，被告上揭業務過失致死、
    肇事逃逸犯行，均洵堪認定，應予依法論科。
三、論罪科刑：
  (一)被告任職於台中市○○路某應召站擔任駕駛（馬伕），肇事
    當時，深夜載二名女子要去員林鎮應召。汽車駕駛人之駕駛
    工作，乃隨時可致他人身體、生命於危險之行為，並具有繼
    續反覆該項行為之危險性，自應負有經常注意俾免他人陷於
    危險之特別注意義務。被告平日係以駕駛自用小客車載送應
    召女子為業，為被告所自承，故其駕駛該車，本屬其反覆為
    一定之社會活動之一，在社會上有其特殊之屬性，其本於此
    項屬性而駕車，自屬基於社會生活上之地位而反覆執行其一
    定之事務，因之，在此地位之駕車，不論其目的為何（即便
    目的是載送女子前去應召），均應認其係屬業務之範圍（最
    高法院81年度台上字第85號判決參照）。故核被告所為，係
    犯刑法第276條第2項之業務過失致人於死罪，及同法第185
    條之4肇事致人死亡而逃逸罪。被告上開業務過失致死、肇
    事逃逸二罪，犯意各別，行為互殊，犯罪構成要件有異，應
    予分論併罰。公訴檢察官已於審理中，變更追訴法條為刑法
    276條第2項業務過失，本院亦向被告諭知此部分法律適用要
    旨，併此說明。
  (二)量刑審酌：被告深夜行駛於快速道路，未依速限行使，又闖
    越紅燈，違規情節重大，肇事之後竟不加關心被害人死活，
    逕自離去，甚至試圖找人作偽證，在警訊中謊稱當時因車上
    搭載之朋友李世仁氣喘發作要送醫，不是肇事逃逸云云，幸
    而李世仁拒絕為其作偽證，真相得以還原。被告對於人命危
    在旦夕，毫無關心，犯後欲多方推卸責任，在偵查中一度說
    要以250萬元與被害人家屬和解，審理中卻又說無法賠償，
    提不出誠意賠償被害人家屬，惡性重大，惟被告審理中已坦
    承犯行，態度尚可等一切情狀，分別量處如主文所示之刑，
    並定其應執行之刑，以資懲儆。
四、適用法條：
  (一)刑事訴訟法第273條之1、第310條之2、第454條第1項。
  (二)刑法第276條第2項、第185條之4、第51條第5款。
  (三)刑法施行法第1條之1。
本件經檢察官鮑慧忠到庭執行職務。
中　　華　　民　　國　　96　年　　1     月　　26　 　日
                      臺灣彰化地方法院交通法庭
                          法　　　官  葉明松
以上正本證明與原本無異。
如不服本判決，應於判決送達後10日內，向本院提出上訴狀（須
附繕本）。
告訴人或被害人對於判決如有不服具備理由請求檢察官上訴者，
其上訴期間之計算係以檢察官收受判決正本之日期為準。
中　　華　　民　　國　　96　　年　　1 　月　　26    　日
　                        書  記  官  于淑 真
【附錄本案論罪法條】
中華民國刑法第276條
因過失致人於死者，處 2 年以下有期徒刑、拘役或 2 千元以下
罰金。
從事業務之人，因業務上之過失犯前項之罪者，處 5 年以下有期
徒刑或拘役，得併科3千元以下罰金。
中華民國刑法第185條之4
駕駛動力交通工具肇事，致人死傷而逃逸者，處 6 月以上 5 年
以下有期徒刑。
